臺灣板橋地方法院民事判決　　　　　　　96年度訴字第1691號
原　　　告　甲○○
　　　　　　　　　　　　樓
訴訟代理人　乙○○
　　　　　　　　　　　　樓
被　　　告　佳昌大都會社區管理委員會
　　　　　　　　　　　　樓
法定代理人　丙○○
訴訟代理人　張寧洲律師
上列當事人間請求侵權行為損害賠償等事件，經本院於民國96年
10月24日言 詞辯論終結，判決如下：
    主  文
原告之訴駁回。
訴訟費用由原告負擔。
    事實及理由
一、本件原告起訴主張：
  (一)原告於民國93年3 月購入台北縣蘆洲市○○路314 巷3 弄7
    號1 樓房屋，依建物所有權狀登記，面積75.69 平方公尺，
    總面積75.69 平方公尺，附屬建物陽台11.15 平方公尺，花
    台0.75平方公尺，室內權利範圍換算坪數應為30.32 坪，但
    室內實際測量僅20.9坪，公共使用面積8,497.79平方公尺，
    應持有一坡道平面車位。
  (二)原告向台北縣工務局申請建物謄本及施工峻工圖，所記載房
    屋現況實際面積與登記有所出入，其建物格局遭修改，電梯
    入口位置原為朝向中庭，現被修改為朝向地下車道入口，致
    依建物測量成果圖檢示，短少一個房間。
  (三)原告所購入坪數依其建物所有權狀載列，其公共使用面積為
    8,497.79平方公尺（權利範圍為74/10000），依大樓其他持
    有相同權利範圍之住戶皆配有一坡道平面停車位，故原告應
    有車位遭被告占用，原告多次向被告申請回復權利未果。
  (四)為此，請求被告應將建物短少如附圖斜線部分所示之面積
    返還原告，將建物回復原狀，歸還原告停車位，給付
    建物短少拆建費用新台幣（下同）50萬元。
二、被告則抗辯：
  (一)被告僅係受全體區分所有權人之委任代為執行區分所有權人
    會議決議，或有公寓大廈相關公共事項之機關，自無可能有
    原告所主張占有之情事。且原告自承其基於與出賣人之買賣
    契約所購買之房屋有坪數短少，及少一個房間之瑕疵，則基
    於契約相對性原則，原告就其主張之房屋有坪數短少，及少
    一個房屋等瑕疵情事，應係其房屋出賣人所應負之買賣契約
    債務不履行責任，或物之瑕疵擔保責任問題，實與被告無涉
    。
  (二)又原告主張依大樓其他持相同權利範圍之住戶皆配有一坡道
    平面停車位，故原告應有車位等語，則原告已自承其尚未取
    得所謂應有車位所有權，又如何基於所有權人地位主張被告
    占用其車位，是原告於此之主張亦屬無稽。
  (三)為此，請求駁回原告之訴。
三、按「上訴人係主張，被上訴人違約，買賣標的物有瑕疵（包
    括公共設施之欠缺）等情，此乃其與被上訴人間私權之爭執
    ，且此實體之爭執，縱在交屋後亦得主張之。而公寓大廈管
    理委員會之權責，依公寓大廈管理條例之規定，僅在維護管
    理該公寓大廈，並執行區分所有權人會議事項 (見該條例第
    三十四條)， 並無就區分所有權人與建商間實體爭執之私權
    糾紛加以干涉之權。是則除上訴人確有授權濱湖特區管理委
    員會就上開實體爭執與被上訴人洽商，成立和解外，該管理
    委員會僅為維護管理該社區，而與被上訴人就公共設施之接
    收與回饋金之給付成立和解，其和解效力不及於上開實體之
    爭執。原審以公共設施之瑕疵，已據全體住戶所組成之大廈
    管理委員會與被上訴人和解，上訴人自應受拘束，不得再主
    張任何權利云云，所持見解即有未洽。」最高法院87年台上
    字第2549號判決著有明文。查：
  (一)原告主張坐落台北縣蘆洲市○○路314 巷3 弄7 號1 樓房屋
    原為訴外人怡昌建設有限公司所有，經本院強制執行處公告
    拍賣，由訴外人乙○○於92年9 月3 日應買取得所有權，嗣
    原告再向訴外人乙○○購買而取得系爭房屋之所有權，而訴
    外人乙○○出賣系爭房屋予原告時，即短少一個房屋，且亦
    未交付地下停車位之事實，已據提出本院不動產權利移轉證
    書、建物所有權狀各1 件為證，且為被告所不爭執，自堪信
    為真實。
  (二)次查原告向訴外人乙○○（或乙○○向怡昌建設有限公司）
    購買系爭房屋如係按現狀買賣，則訴外人取得系爭房屋時已
    有短少一個房間，且無地下停車位之情事，則原告所購買之
    房屋自不包括原告所稱短少之一個房間，亦不包括地下停車
    位，原告對於訴外人乙○○（或乙○○對於怡昌建設有公司
    ）已無任何私法上之請求權，自對被告無任何私法上之請求
    權。如原告向訴外人乙○○（或乙○○向怡昌建設有限公司
    ）購買系爭房屋係按權狀所載內容買賣，則原告縱令對於訴
    外人乙○○（或乙○○對於怡昌建設有限公司）有債務不履
    行，或權利瑕疵擔保請求權存在，因被告之權責依公寓大廈
    管理條例之規定，僅在維護管理該公寓大廈，並執行區分所
    有權人會議事項（見該條例第34條)， 就區分所有權人與建
    商間實體爭執之私權糾紛而言並非係契約之當事人，則原告
    請求被告須就訴外人乙○○（或怡昌建設有限公司）之債務
    不履行，亦須負給付之責，於法顯屬無據，不應准許。
  (三)綜上所述，原告依據契約之法律關係，請求被告返還建物短
    少部分及停車位，為無理由，不應准許。
四、次按依公寓大廈管理條例第3 條第7 款之規定可知，公寓大
    廈之最高權利機關為區分所有權人會議，依同條例第9 條之
    規定可知，管理委員會僅係該大廈區分所有權人會議決議事
    項之執行機構，本無權利能力，而侵權能力以行為者具有責
    任能力為要件，而責任之存在又以義務之承擔為前提，故欠
    缺實體法上負擔義務能力之公寓大廈管理委員會，不成為損
    害賠償之債的義務人，法理至明。經查：
  (一)原告就其主張短少之房屋係遭被告拆除改建，及其短少之車
    位係遭被告占用之事實，均未舉證以實其說，則原告主張被
    告有侵害其短少之房屋與停車位之行為，已屬不可採信。況
    被告係佳昌大都會社區區分有權人會議之執行機構，並無權
    利能力，則原告依據侵權行為請求被告就短少之房屋與停車
    位負賠償責任，於法亦屬無據，亦不應准許。
  (二)復查原告係向乙○○購買系爭房屋，乙○○則係向怡昌建設
    有限公司購買系爭房屋，縱認乙○○向怡昌建設有限公司有
    包含停車位，惟仍須由乙○○與怡昌建設有限公司就該停車
    位之坐落所加以特定，惟原告於96年10月24日本院審理時陳
    稱：「我跟建商買的車位到底在何處，我也不清楚。」則原
    告請求被告歸還停車位，因請求事項不明確，亦無從准許。
  (三)綜上所述，原告依據侵權行為之法律關係，請求被告將建物
    回復原狀，給付建物短少拆遷費用50萬元及歸還停車位，均
    屬無據，不准准許。
五、從而，原告依據契約與侵權行為之法律關係，請求被告(一)將
    建物短少如附圖斜線部分所示之面積返還原告，(二)將建物回
    復原狀，(三)歸還原告停車位，(四)給付建物短少拆建費用50萬
    元，為無理由，均應駁回。
六、結論：原告之訴為無理由，依民事訴訟第78條，判決如主文
    。
中　　華　　民　　國　　96　　年　　10　　月　　25　　日
                  民事第三庭    法　官　何君豪
以上正本係照原本作成
如對本判決上訴，須於判決送達後20日內向本院提出上訴狀
中　　華　　民　　國　　96　　年　　10　　月　　25　　日
                                書記官　蕭興南
